【裁判字號】    89,易,3182
【裁判日期】    891011
【裁判案由】    恐嚇取財
【裁判全文】
臺灣高雄地方法院刑事判決                        八十九年度易字第三一八二號
    公  訴  人  臺灣高雄地方法院檢察署檢察官
    被      告  乙○○
右列被告因恐嚇取財案件，經檢察官提起公訴（八十九年度偵字第八八七一號），本
院判決如左：
    主  文
乙○○意圖為自己不法之所有，以恐嚇使人將本人之物交付，累犯，處有期徒刑壹年
陸月。
    事  實
一、乙○○曾於民國八十年及八十二年間，因恐嚇、贓物案件，經法院分別判處有期
    徒刑一年六月、八月確定在案，二罪合併執行，於八十四年十月四日假釋期滿，
    視為執行完畢；又於八十四年、八十五年間，因恐嚇、搶奪案件，經法院分別判
    處有期徒刑一年二月、三年確定在案，嗣裁定應執行有期徒刑四年，甫於八十八
    年九月二十日假釋出獄，現仍在假釋中，猶不知悔改。復基於妨害自由及意圖為
    自己不法之所有之犯意，於民國八十九年三月十二日二十時許，在高雄市三民區
    ○○○路火車站前，利用軍人有收假限制之可趁之機，見丙○○欲搭公車回營時
    ，即上前對丙○○佯稱是否看見之前發生之交通事故，並訛稱該交通事故之被害
    人為其兄嫂，且丙○○與該肇事者極相似，為證明丙○○非該事故之肇事者，要
    求丙○○隨其前去讓其兄嫂指認，丙○○一再否認，且拒絕前往，乙○○即恫稱
    ：「我的兄弟就在附近，倘不跟我走，會很難看」，丙○○聞後，畏而從之，而
    跟隨乙○○步行至附近行人較少之馬路邊，以此脅迫方式，使鄭玄行無義務之事
    。待至該處後，乙○○乃先佯裝打電話予其兄嫂，再向丙○○訛稱其兄嫂適不在
    家，但為證明丙○○是否誠實，要求丙○○拿出身分證供其核對身分，丙○○為
    免去糾纏，即取出皮包拿出身分證予乙○○查看，乙○○並藉機要求丙○○講出
    皮包內有多少錢，待丙○○說出數目後，乙○○即在不違反丙○○自由意願下，
    逕行伸手取走丙○○手中之皮包（內含台南三十四支郵局提款卡一張），偽稱欲
    加確認，乙○○並與丙○○相約於是日晚上九時四十分許，在丙○○服役之營區
    附近見面，供其兄嫂指認，並佯稱為保證丙○○晚上一定赴約，要求丙○○說出
    提款卡密碼，而接續嚇稱：倘講錯密碼，我的兄弟會到營區等你，倘被等到，將
    打死你等語，使丙○○心生畏懼，被迫將密碼告知乙○○，而行無義務之事，並
    任由乙○○自皮包內取走提款卡，乙○○得手後，旋將皮包交還丙○○。乙○○
    並基於意圖為自己不法之所有之概括犯意，隨即於同日晚上八時許，至中國信託
    商業銀行新興分行，先後將上開郵局金融卡插入該銀行自動提款機，按下密碼及
    金額一萬元、五千元，使受託為郵局付款之上開銀行自動提款機陷於錯誤，以其
    銀行之款項代郵局支付款項予乙○○二次。嗣丙○○按時赴約，惟迄未見乙○○
    蹤影，心覺有異，經以電話向郵局辦理掛失止付，郵局告以存款僅餘百餘元，始
    知已遭乙○○詐領新台幣一萬五千元，嗣後丙○○不甘受損，遂利用假日於案發
    現場附近尋找乙○○，終於同年月二十七日十九時七分許，在高雄市新興區○○
    ○路二三三號前，見乙○○欲再對一姓名年籍不詳外貌類似軍人之男子重施故技
    ，即隨後跟蹤至高雄市新興區○○○路六巷，再以電話報警，乙○○見警方到來
    立刻逃逸，經丙○○與警方合力，始將乙○○當場逮獲。
二、案經高雄市政府警察局新興分局報請台灣高雄地方法院檢察署檢察官偵察起訴。
    理  由
一、訊據被告乙○○矢口否認上開犯行，辯稱：伊從未與丙○○見過面，更未與之講
    過話，丙○○應係指認錯誤，而且倘係伊取走丙○○之提款卡至銀行領款，則銀
    行提款機之監視器應有伊提款之畫面，又倘係伊取走鄭某之提款卡，衡情其理應
    馬上辦理掛失，豈有輕易讓伊將存款提走之理；再者，查獲當天，伊係欲至高雄
    市○○○路看心臟科，路上碰到多年未見的朋友「程金生」，兩人遂一路聊天並
    相邀至六合夜市吃宵夜，而非向另一名男子重施故技云云。惟查：
（一）右揭犯罪事實，迭據被害人丙○○於警訊、偵查及本院審理中指訴綦詳，且一
      再指稱絕對未指認錯誤，並有丙○○之郵局存提款明細表一紙附卷可佐。至被
      告辯稱被查獲當日係巧遇四十多歲之多年老友「程金生」一節，查與證人即當
      日查獲之警員甲○○證述查獲當日與被告同行之姓名年籍不詳之男子，年齡約
      為二十出頭等情不符，又被告先於偵查中供稱當日遇到者係其朋友之弟弟，嗣
      於本院審理中則辯稱係遇到老朋友「程金生」，所述前後不一，且被告對於如
      何聯繫該名老友「程金生」，語多迴避無法細說其詳，衡情，倘該人為被告之
      多年老友，被告為何無法找出其人，故被告辯稱該姓名年籍不詳之男子，為其
      多年老友云云，顯係臨訟編纂之詞，委無足取；參以查獲當時，被告見警即急
      忙逃逸一節，此為被告所不否認，並據證人甲○○及葉志賢證述在卷，徵諸常
      情，被告倘係偶遇友人，見警前來盤查時，何需急忙逃竄，縱其前科累累，倘
      未再度犯罪，又何須畏懼與警察人員碰面，益證其係畏罪情虛；佐以被害人與
      被告素不相識，亦為被告所不否認，茍非確有其事，被害人應無設詞誣陷並堅
      指不移之理；末查被告於八十四年間，以類似之作案法手，搶奪被害人陳延宗
      、邱韋鈞之提款卡並自銀行提款機詐領款項一案，業經法院判處有期徒刑三年
      確定在案，此有台灣高等法院被告全國前科紀錄表一紙及本院八十五年度訴字
      第一二０號判決書一份在卷可稽，尤此益徵被害人上開指述非虛。
（二）至於拍攝被告於上開時間，前去中國信託商業銀行新興分行提款之監視錄影帶
      ，因該銀行所委託之台灣怡和保全公司疏未錄影，故經播放畫面係空白，無提
      款畫面，此有高雄市政府警察局新興分局八十九年五月十一日高市警新分刑字
      第八０八八號函一紙在卷可稽，故當天係因銀行委託之保全公司疏未錄影，而
      非未錄到被告前去提款畫面，故尚難憑此據為對被告有利之認定，附此敘明。
（三）綜上所述，被告上開所辯，均係事後卸責之詞，委無可採，本件事證明確，被
      告之犯行洵堪認定。
二、核被告所為，係犯刑法第三百四十六條第一項之恐嚇取財罪、第三百零四條第一
    項強制罪及第三百三十九條之二第一項由自動付款設備取得他人之物罪。又公訴
    人起訴法條雖僅論及刑法第三百四十六條第一項，惟其於犯罪事實欄內既記載「
    乙○○得逞後，隨即由丙○○之皮包內取出提款卡，再恐嚇稱：密碼多少？亂說
    就叫兄弟打死你！丙○○復因畏怖，再告以密碼，：：：發現已遭乙○○領取新
    台幣一萬五千元：：：」等語，顯已就被告以脅迫方式，使被害人行無義務事及
    由自動付款設備取得他人之物之事實起訴，是應認刑法第三百零四條第一項及第
    三百三十九條之二第二項之犯罪事實，亦在起訴範圍內，本院自得予以審理。又
    被告為達一個取得提款卡密碼之目的，而先後以脅迫方式，使被告與之至行人較
    少之處，再將密碼告知，為接續犯，應僅成立一強制罪。又被告先後二次由自動
    付款設備取得他人之物之犯行，時間緊接，手法相同，觸犯犯罪構成要件相同，
    顯係基於概括之犯意反覆為之，為連續犯，應依刑法第五十六條規定，以一罪論
    。又被告所犯上開三罪間，有方法與結果之牽連關係，應依刑法第五十五條規定
    ，從一重處斷。又被告曾於八十年及八十二年間，因恐嚇、贓物案件，經法院分
    別判處有期徒刑一年六月、八月確定在案，二罪合併執行，於八十四年十月四日
    假釋期滿，視為執行完畢，此有台灣高雄地方法院檢察署刑案資料查註紀錄表一
    紙在卷可憑，其於五年以內再犯本件有期徒刑以上之罪，為累犯，應依刑法第四
    十七條規定，以一罪論。爰審酌被告前科累累，素行不佳，此有前開紀錄表一紙
    在卷可考，且仍在假釋期間，竟不知自省，戒慎行事，從事正當工作，猶好逸惡
    勞，再次重施故技，藉機向路人恐嚇取財，犯後又不知悔改，飾詞狡卸，希冀以
    其己身患有心臟病及母患有重病為由，圖得原諒並逃避刑罰之制裁等一切情狀，
    量處如主文所示之刑。
三、又公訴人雖未就被告要求丙○○隨其前去讓其兄嫂出面指認，並恫稱：「我得兄
    弟就在附近，倘不跟我走，會很難看」，使丙○○聞後，畏而從之，跟隨乙○○
    步行至附近行人較少之馬路邊，以此脅迫方式，使鄭玄行無義務之事部分起訴，
    惟此部分與前開論罪科刑部分，有接續犯之實質上一罪及牽連犯之裁判上一罪關
    係，為起訴效力之所及，本院自得予以審理，附此敘明。
據上論斷，應依刑事訴訟法第二百九十九條第一項前段，刑法第三百四十六條第一項
、第三百零四條第一項、第三百三十九條之二第一項、第五十六條、第五十五條、第
四十七條，罰金罰鍰提高標準條例第一條前段，判決如主文。
本案業經檢察官葉淑文到庭執行職務。
中      華      民      國      八十九      年      十    月    十一    日
                                    臺灣高雄地方法院刑事第七庭
                                        法  官    李  璧  君
右正本證明與原本無異。
如不服本判決，應於判決送達後十日內，向本院提出上訴狀。
                                        書記官    李  忠  霖
中      華      民      國      八十九      年      十    月    十三    日
附錄本案論罪科刑法條全文：
刑法第三百零四條第一項：
以強暴、脅迫使人行無義務之事或妨害人行使權利者，處三年以下有期徒刑、拘役或
三百元以下罰金。
刑法第三百四十六條第一項：
意圖為自己或第三人不法之所有，以恐嚇使人將本人或第三人之物交付者，處六月以
上五年以下有期徒刑，得併科一千元以下罰金。
刑法第三百三十九條之二第一項：
意圖為自己或第三人不法之所有，以不正方法由自動付款設備取得他人之物者，處三
年以下有期徒刑、拘役或一萬元以下罰金。


司法院資訊處製作；財團法人民間司法改革基金會備份。
